最高法院民事裁定　　　　　　　　　 110年度台上字第2764號
上　訴　人　郭麗真
訴訟代理人　王瀚興律師
被 上訴 人　黃榮川

上列當事人間請求損害賠償事件，上訴人對於中華民國109 年12
月2日臺灣高等法院第二審判決（109 年度上字第223號），提起
上訴，本院裁定如下：
    主  文
上訴駁回。
第三審訴訟費用由上訴人負擔。
    理  由
按上訴第三審法院，非以原判決違背法令為理由，不得為之；又
判決不適用法規或適用不當者，為違背法令；且提起上訴，上訴
狀內應記載上訴理由，表明原判決所違背之法令及其具體內容，
暨依訴訟資料合於該違背法令之具體事實，其依民事訴訟法第46
9條之1規定提起上訴者，並應具體敘述為從事法之續造、確保裁
判之一致性或其他所涉及之法律見解具有原則上重要性之理由。
同法第467條、第468條、第470條第2項定有明文。是當事人提起
上訴，如依同法第469 條規定，以原判決有所列各款情形之當然
違背法令為理由時，其上訴狀或理由書應表明該判決有合於各該
條款規定情形之具體內容，及係依何訴訟資料合於該違背法令之
具體事實；如依同法第469條之1規定，以原判決有前條以外其他
不適用法規或適用不當為理由時，其上訴狀或理由書應表明該判
決所違背之法令條項，或有關解釋字號，或成文法以外之習慣或
法理、法則等及其具體內容，暨係依何訴訟資料合於該違背法令
之具體事實，並具體敘述為從事法之續造、確保裁判之一致性或
其他所涉及之法律見解具有原則上重要性之理由。上訴狀或理由
書如未依上述方法表明，或其所表明者與上開法條規定不合時，
即難認為已合法表明上訴理由，其上訴自非合法。本件上訴人對
於原判決提起上訴，雖以該判決違背法令為由，惟核其上訴理由
狀所載內容，係就原審取捨證據、認定事實、適用法律之職權行
使，所論斷：兩造就系爭Ａ支票之紛爭，業於臺灣桃園地方法院
（下稱桃園地院）95年度訴字第1568號、95年度移調字第17號事
件成立調解，上訴人於該案件主張之訴訟標的，為民法不當得利
之法律關係，是上訴人於本件依民法第197條第2項規定之訴訟標
的，為上開調解成立之效力所拘束，其起訴並非合法；另上訴人
主張民法第184條第1項前段之侵權行為損害賠償請求權，已罹於
時效而消滅，被上訴人得拒絕給付。又上訴人前依民法第197 條
第2項、第179條規定，就系爭Ｂ、Ｃ支票部分向被上訴人為請求
，經桃園地院102年度訴字第399號判決駁回確定，本件關於民法
第197條第2項之訴訟標的部分，為該判決之既判力所及，其起訴
為不合法。至其就系爭Ｂ、Ｃ支票所主張民法第184條第1項前段
之侵權行為損害賠償請求權，亦罹於時效而消滅，被上訴人得拒
絕給付。從而，上訴人依上開規定，請求被上訴人給付新臺幣29
5 萬元本息，均為無理由，不應准許等情，指摘為不當，並就原
審已論斷、贅述民法第197條第2項規定之法律性質、或其他與判
決結果無礙事項，泛言未論斷或論斷錯誤，而非表明依訴訟資料
合於該違背法令之具體事實，並具體敘述為從事法之續造、確保
裁判之一致性或其他所涉及之法律見解具有原則上重要性之理由
，難認已合法表明上訴理由。依首揭說明，應認其上訴為不合法
。
據上論結，本件上訴為不合法。依民事訴訟法第481條、第444條
第1項、第95條、第78條，裁定如主文。
中    華    民    國   110    年    11    月    17    日
                      最高法院民事第三庭
                          審判長法官  沈  方  維  
                                法官  張  競  文  
                                法官  陳  麗  芬  
                                法官  方  彬  彬  
                                法官  鍾  任  賜  
本件正本證明與原本無異
                                      書  記  官
中    華    民    國   110    年    11    月    29    日